【裁判字號】    96,訴,3318
【裁判日期】    970306
【裁判案由】    商標異議
【裁判全文】
臺北高等行政法院判決
                                     96年度訴字第03318號
                              .
原      告  大韓民國商．海柏格股份有限公司
代  表  人  甲○○
訴訟代理人  徐偉  律師
被      告  經濟部智慧財產局
代  表  人  王美花（局長）
訴訟代理人  丙○○兼送達代收.
參加人      德商‧戴姆勒股份有限公司
代  表  人  乙○○○○
訴訟代理人  蔡瑞森  律師
            陳長文  律師（兼送達代收人）
上列當事人間因商標異議事件，原告不服經濟部中華民國96年7
月26日經訴字第09606071500 號訴願決定，提起行政訴訟，經本
院命參加人獨立參加訴訟，本院判決如下：
    主  文
原告之訴駁回。
訴訟費用由原告負擔。
    事  實
一、事實概要：
    緣原告於民國（下同）93年9 月30日以「T & Device」商標
    ，指定使用於商標法施行細則第13條所指定商品及服務分類
    表第18類「背包、背囊、背袋、行李袋、行李箱、手提袋、
    手提箱袋、手提包、公事包、書包、手提箱、旅行箱、錢包
    、皮包」、第24類「毛巾、浴巾、手帕」及第25類「各種衣
    服、靴鞋、圍巾、尿布、圍兜、襪子、襪套、冠帽、帽舌、
    吊襪帶、吊褲帶、腰帶、服飾用禦寒手套、服飾用皮帶、禦
    寒用耳罩、雨衣、防水衣」商品，向被告申請註冊，經被告
    審查，核准列為註冊第0000000 號商標（下稱系爭商標，如
    附圖一）。嗣參加人以該註冊商標有違商標法第23條第1項
    第12款、第13款及第14款之規定，檢具如附圖二之商標（下
    稱據爭商標）對之提起異議。案經被告審查，認系爭商標有
    違商標法第23條第1 項第13款規定，以96年4 月14日中台異
    字第941037號商標異議審定書為系爭商標之註冊應予撤銷之
    處分。原告不服，提起訴願遭決定駁回，遂提起本件行政訴
    訟。
二、兩造聲明：
    (一)原告聲明求為判決：1.訴願決定及原處分均撤銷。
                        2.訴訟費用由被告負擔。
    (二)被告聲明求為判決：1.原告之訴駁回。
                        2.訴訟費用由原告負擔。
    (三)參加人聲明求為判決：1.原告之訴駁回。
                          2.訴訟費用由原告負擔。
三、兩造之爭點：
    (一)本案爭執點如下：系爭商標註冊指定使用於商標法施行細
      則第13條所定的商品及服務分類表第18、24、25類的商品
      ，是否該當於商標法第23條第1 項第13款規定之情形，而
       應予撤銷？
    (二)原告主張之理由：
      1.原告地址原為大韓民國釜山廣域市沙上區三樂洞388-2
        ，已變更為大韓民國釜山廣域市江西區松亭洞1549-2號
        ，合先敘明。
      2.被告以系爭商標與註冊第0000000 號商標圖樣近似，且
        指定使用於同一或類似之商品，依商標法第23條第1 項
        第13款之規定，撤銷系爭註冊商標。惟該撤銷處分之認
        事用法顯有違誤，茲分述如下：
        (1)按商標圖樣「相同或近似於他人同一或類似商品或服
          務之註冊商標，有致相關消費者混淆誤認之虞者」，
          不得申請註冊，固為商標法第23條第1 項第13款所明
          定。惟其適用應以兩商標圖樣構成相同或近似，及指
          定商品同一或類似，有導致相關消費者混淆誤認之虞
          為前提。按判斷商標是否近似，應就商標之外觀、意
          匠、構圖、設色、於異時異地隔離通體觀察，並考慮
          相關購買者之主觀識別力( 施以普通之識別力) ，判
          斷有無發生混同誤認之虞。又所謂「類似商品」者，
          應依一般社會通念，市場交易情形，並參酌該商品之
          原材料、用途、功能、產製者、行銷管道及場所或購
          買人等各種相關因素判斷。合先陳明。
        (2)原告之系爭商標與註冊第0000000 號商標圖樣並不構
          成近似：
          就外觀觀之：原告之系爭商標乃係以盾牌狀之構圖
            ，加上「T 」形之立體造型，且盾牌內有底色，並
            非鏤空，其整體呈現方式、設色及意匠和註冊第00
            00000 號商標圖樣係一鑲有圓形外框、摟空、內置
            一正立之三角星之標示明顯不同，兩者隔離觀察，
            並不致引起混淆誤認，消費者施以普通之注意應能
            輕易分辨二者之不同。
          另自原告系爭商標之實際使用情況觀之多將該商標
            以紅底灰邊方式呈現，整體呈現為一紅色盾牌形商
            標，並清楚標上其「TrekSta 」品牌名稱，於系爭
            商標之左右或上下方與該商標並列，此有原告系爭
            商標商品之商品目錄【原證一】、系爭商標商品於
            韓國報紙雜誌之廣告文宣資料【原證二】及系爭商
            標商品之包裝袋、商品標籤及說明書【原證三】可
            資證明。是以系爭商標實際使用之整體呈現方式、
            設色及意匠與註冊第0000000 號商標圖樣之呈現方
            式乃明顯不同，兩者隔離觀察，實無從引起混淆誤
            認，一般人施以普通之注意即能輕易分辨二者之不
            同，自無使消費者混淆誤認之虞。
          另外，註冊第0000000 號商標所有人另於其母國德
            國就系爭商標以相同之商標圖樣為據於相同之第18
            、24及25類提起異議，已為德國智慧財產局認定兩
            商標並不近似而判定其異議不成立【原證四】，該
            據以異議商標圖樣在該商標持有人之母國較之他國
            應更廣為消費大眾所熟知，在該情形下，系爭商標
            都不被認為近似於據以異議商標之圖樣，被認定不
            致造成消費者混淆誤認，顯為本件系爭商標不近似
            於註冊第0000000 號商標及不會造成消費者混淆誤
            認之佐證。
          又註冊第0000000 號商標所有人亦於韓國以相同之
            商標圖樣為據對原告之系爭商標圖樣提起異議，已
            為韓國智慧財產局認定兩商標並不近似而判定其異
            議不成立【原證五】，亦得為本件系爭商標不近似
            於註冊第0000000 號商標之佐證。韓國智慧財產局
            該異議不成立處分之理由係「系爭商標與異議人之
            據以異議商標並不近似」，係單純為兩造商標外觀
            之比對，與系爭商標在韓國之使用情形或該國法律
            規定毫無關係，被告及訴願機關逕以各國國情不同
            ，法制有別等理由認該異議不成立處分不得為參考
            ，實令原告難以信服。
        (3)系爭商標圖樣「T & Device」與註冊第0000000 號商
          標圖樣並無使公眾產生混淆誤認之虞：
          原告之系爭商標與註冊第0000000 號商標圖樣並不
            構成近似已如上述。
          系爭商標為著名商標，為相關消費者所熟知：系爭
            商標係原告之TrekSta 品牌商品（登山用品）使用
            之商標【原證一、二、三及原證六】。蓋原告與系
            爭商標連用之TrekSta 品牌創立於西元1988年，至
            今已有十餘年之歷史，除已成為韓國登山用品之第
            一大品牌，獨占韓國登山鞋50% 之市場外，其商品
            並銷往日本、台灣、中國大陸、歐美、澳洲、紐西
            蘭等地，在日本登山鞋市場佔第二位，澳洲第一位
            ，並在美國成立該品牌之TrekSta USA 公司特別負
            責美國等地市場【原證六】。與系爭商標連用之Tr
            ekSta 已為登山用品界之知名品牌。原告並禮聘第
            一位登上14座8000公尺以上高峰之亞洲登山專家嚴
            弘吉為業務顧問及宣傳者【原證七】。原告之Trek
            Sta 品牌及系爭商標已廣為相關消費者（即登山愛
            好者）所熟知，加上其TrekSta 專屬網站及宣傳品
            亦大量使用系爭商標【原證六、七及八】，相關消
            費者（包括台灣之相關消費者）自對系爭商標已熟
            知。在登山用品之產品中，系爭商標應已為知名商
            標。相關消費者既已熟悉系爭商標，自無對標識系
            爭商標商品（登山相關用品）產生產製者混淆之可
            能。
          又原告之系爭商標已於西元2004年11月3 日取得國
            際商標註冊【原證九】，註冊使用國家包括：德國
            、美國、英國、澳洲、中國大陸、法國、義大利、
            挪威、俄羅斯及新加坡，而在世界多國得以合法使
            用。
          系爭商標商品與註冊第0000000 號商標商品之性質
            、相關銷售對象、陳列販賣場所及商品所營造之形
            象皆不同：
            (甲)系爭商標商品與註冊第0000000 號商標商品之性
              質、功能及用途並不相同：原告乃一知名登山用
              品製造商，其TrekSta 品牌及系爭商標在登山用
              品界乃著名品牌已如前述，系爭商標乃係使用於
              登山用之靴鞋、衣物、登山背包等相關用品【請
              參原證一之產品目錄】，其商品乃係陳列販賣於
              特殊登山用品店，其相關消費者為登山愛好者。
              而註冊第0000000 號商標所有人係一知名汽車及
              機械器材製造商，其註冊第0000000 號商標指定
              使用之商品類別雖包括第18、24及25類商品，然
              其並未於市面上單獨製造販賣該等商品，經查證
              註冊第0000000 號商標所有人之全球網站【原證
              十】，其銷售之註冊第0000000 號商標商品僅係
              高級車款，其指定使用之第24類商品亦係高級房
              車內配備之車輛椅墊布料、椅套等，且台灣市場
              上並未見標示註冊第0000000 號商標之服飾皮件
              鞋類等商品流通，註冊第0000000 號商標所有人
              亦自承其係一汽車及相關機械器材商品之製造販
              售商。而原告之系爭商標商品，如前所述，係屬
              針對特殊消費族群設計之登山用相關產品，係針
              對特殊目的( 登山) 設計銷售之商品，與註冊第
              0000000 號商標商品之性質、功能及用途完全不
              同。
            (乙)系爭商標商品與註冊第0000000 號商標商品之陳
              列販賣場所不同：如前所述，原告之系爭商標商
              品乃係陳列販賣於特殊登山用品店；而註冊第00
              00000 號商標商品陳列販賣之地點為汽車展示銷
              售中心，兩者陳列販賣場所完全不同。
            (丙)系爭商標商品與註冊第0000000 號商標商品之銷
              售對象不同：系爭商標商品之相關消費者為登山
              愛好者；而註冊第0000000 號商標商品銷售對象
              為一般大眾，兩者銷售對象並不相同。
            (丁)系爭商標商品與註冊第0000000 號商標商品所營
              造之形象不同：系爭商標商品屬於運動類相關商
              品，與註冊第0000000 號商標所有人之賓士車款
              乃屬高級房車，予人之一般印象為時尚及上流社
              會之印象，兩者乃屬不同之取向。
            (戊)從上所述，系爭商標商品與註冊第0000000 號商
              標商品之性質、用途、功能、相關銷售對象、陳
              列販賣場所及商品所營造之形象皆不同，市場之
              區隔明顯，無使消費者產生混淆誤認之可能。加
              上系爭商標在相關消費者間之知名度及其實際使
              用方式，相關消費者在選購系爭商標商品時，更
              無可能混淆其產製者。
          且如前所述，以系爭商標之實際使用情況觀之，該
            商標多以紅底灰邊方式呈現，整體呈現為一紅色盾
            牌形商標，並搭配標上原告之「TrekSta 」品牌名
            稱。其整體呈現方式與註冊第0000000 號商標之呈
            現方式已明顯不同，一般人施以普通之注意即能輕
            易分辨二者之不同，自無使消費者混淆誤認之虞。
      3.綜上所述，系爭商標與註冊第0000000 號商標既不相同
        亦不構成近似，系爭商標之實際使用呈現方式與註冊第
        0000000 號商標之呈現方式亦明顯不同。又系爭商標商
        品與註冊第0000000 號商標商品之性質、用途、功能、
        相關銷售對象、陳列販賣場所及商品所營造之形象皆不
        同，市場之區隔明顯，並無致相關消費者混淆誤認之虞
        。加上系爭商標之在相關消費者間之知名度，相關消費
        者在選購系爭商標商品時，更無可能混淆其產製者。是
        以，系爭商標圖樣並無違反商標法第23條第1 項第13款
        規定之情事。原處分之認事用法顯有違誤，懇祈鈞院鑒
        核，賜准決定如訴之聲明，至所感禱。
    (三)被告主張之理由：
      1.商標法第23條第1 項第13款規定，商標「相同或近似於
        他人同一或類似商品或服務之註冊商標或申請在先之商
        標，有致相關消費者混淆誤認之虞者」，不得註冊。所
        謂有致消費者混淆誤認之虞，係指商標給予消費者的印
        象，可能致使消費者混淆而誤認商品/ 服務之來源，包
        括誤認來自不同來源的商品/ 服務以為來自同一來源，
        或者誤認二商標之使用人間存在關係企業、授權關係、
        加盟關係或其他類似關係。而判斷是否有混淆誤認之虞
        ，被告公告之「混淆誤認之虞」審查基準（以下簡稱審
        查基準），列有各項相關參考因素。其中商標近似及商
        品類似二項要素，依前揭法條規定為必須具備之要件。
        其他參酌要素則視個案中是否存在而為斟酌。
      2.本案存在之相關因素之審酌：
        (1)商標是否近似暨其近似之程度：商標近似係指二商標
          予人之整體印象有其相近之處，若其標示在相同或類
          似的商品/ 服務上時，以具有普通知識經驗之消費者
          ，於購買時施以普通之注意，可能會有所混淆而誤認
          二商品/ 服務來自同一來源或誤認不同來源之間有所
          關聯（審查基準5.2.1 參照）。商標近似之判斷得就
          二商標外觀、觀念及讀音為觀察。查本件系爭註冊第
          0000000 號「T & Device」商標，雖係由一雙線條盾
          牌內置有一「Ｔ」形之立體造型所構成，然其盾牌外
          觀稍具有圓弧形設計，並呈現倒三角形之態樣，而其
          內所置有之Ｔ形立體造型設計，亦係呈現為立體倒三
          星圖之設計態樣，予消費者印象至為深刻顯著，且為
          消費者之主要辨識商品來源，據以異議之註冊第0000
          000 號「Three-pointed star in ring (plastic)」
          商標，係由一鑲有雙線條圓形外框之三星圖所構成，
          二者相較，兩造商標圖樣細為比對或可見其些微之差
          異，然二者均係以立體三星圖為主要設計主軸，且其
          外框均為雙線條，外觀構圖意匠及設計態樣極相彷彿
          ，予消費者之整體寓目印象極為相近，以具有普通知
          識經驗之消費者，於購買時施以普通之注意，可能會
          有所混淆而誤認二者來自同一來源或雖不相同但有關
          聯之來源，應屬構成近似之商標。
        (2)商品是否類似暨其類似之程度：類似商品係指二個不
          同的商品，在功能、材料、產製者或其他因素上具有
          共同或關聯之處，如果標上相同或近似的商標，依一
          般社會通念及市場交易情形，易使商品消費者誤認其
          為來自相同或雖不相同但有關聯之來源，則此二個商
          品間即存在類似的關係（審查基準5. 3.1參照）。查
          本件系爭註冊第0000000 號商標係指定使用於第018
          類「背包、背囊、背袋、行李袋、行李箱、手提袋、
          手提箱袋、手提包、公事包、書包、手提箱、旅行箱
          、錢包、皮包」、第024 類「毛巾、浴巾、手帕」及
          第25類「各種衣服、靴鞋、圍巾、尿布、圍兜、襪子
          、襪套、冠帽、帽舌、吊襪帶、吊褲帶、腰帶、服飾
          用禦寒手套、服飾用皮帶、禦寒用耳罩、雨衣、防水
          衣」商品，與據以異議之註冊第0000000 號商標指定
          使用商品中之第018 類「化妝包（空）；旅行用衣物
          袋；手提箱；旅行用手提包；護照皮夾；信用卡皮夾
          ；背包；腰包；手提袋、公事包、小件皮革製品、即
          指錢包、公事箱、鑰匙包；行李箱及旅行袋」等商品
          、第024 類「桌巾、織物製手巾、織物製浴巾、手帕
          、高爾夫毛巾」等商品及第25類「衣服、靴、鞋、襪
          子、冠帽」商品相較，二者指定使用之商品均分別有
          性質相同或相近之商品，在用途、功能、產製者、行
          銷管道及場所等因素上具有共同或關聯之處，如標上
          相同或近似的商標，依一般社會通念及市場交易情形
          ，易使一般商品消費者誤認其為來自相同或雖不相同
          但有關聯之來源，二者應屬同一或類似之商品，其所
          指定使用之商品間類似程度極高。
      3.本案綜合斟酌兩造商標外觀予消費者之整體寓目印象為
        構成近似之商標，且二者均分別有指定使用於類似程度
        極高之同一或類似商品等相關因素加以判斷，相關消費
        者極有可能誤認二商標之商品為同一來源，或者誤認二
        商標之使用人間存在關係企業、授權關係、加盟關係或
        其他類似關係，而產生混淆誤認情事，又本件系爭商標
        之申請日期為93年9 月30日，較據以異議之註冊第0000
        000 號商標之申請日期93年2 月9 日為晚，從而本件系
        爭商標之註冊，揆諸前開說明，應有前揭商標法第23條
        第1 項第13款規定之適用。
      4.至原告主張本件系爭商標已於西元2004年11月3 日取得
        國際商標註冊，又原告與系爭商標連用之TrekSta 品牌
        創立於西元1988年，至今已有十餘年之歷史，為韓國登
        山用品之第一大品牌，其商品並銷往日本、台灣、中國
        大陸、歐美、澳洲、紐西蘭等地，為登山用品界之知名
        品牌，廣為相關消費者所熟知，且於TrekSta 專屬網站
        及宣傳品上大量使用之本件系爭商標，亦應已為知名商
        標，為相關消費者（包括台灣）所熟知，並無使消費者
        產生混淆誤認之虞一節；經核，系爭商標雖於2004年11
        月3 日取得國際商標註冊，然觀諸原告所檢送之附件一
        「西元2005年及2006年之韓國商品目錄1 本」、附件二
        「2005年之韓文報紙3 份及無日期之韓文文宣2 紙」、
        附件三「韓文包裝袋、商品標籤及說明書各1 紙」、附
        件五「網路介紹及討論資料2 份」、附件六「中國網路
        報導1 份」、附件七「原告之網站首頁及歷史介紹資料
        各1 份」等證據資料，其中，附件五有關品牌故事之資
        料部份係指有關「TrekSta 」品牌之相關資訊，與本案
        無關，其餘資料或均為國外資料、或日期均在2005及20
        06年左右，凡此均在本件系爭商標94年6 月1 日註冊之
        後，此外，並無國內使用資料，而該等資料復屬有限，
        實不足以證明系爭商標商品已為原告廣泛使用並為我國
        相關消費者所普遍認知，而不致與據以異議商標商品發
        生混淆誤認之虞。另參加人於韓國就本件系爭商標提起
        異議，已為韓國智慧財產局以不近似於參加人之相同於
        本件異議案之據以異議商標而判定其異議不成立一節；
        核屬各國國情不同，適用法律有別，案情亦屬有異，尚
        不得比附援引，執為本案應准予註冊之有利論據，併予
        敘明。又本件系爭商標既應依前揭法條規定撤銷其註冊
        ，則是否尚有商標法第23條第1 項第12、14款規定之情
        事，即無庸論究，併予敘明。
      5.綜上論述，本局原處分洵無違誤，敬請駁回原告之訴。
    (四)參加人主張之理由：
      1.按參加人德商戴姆勒‧克萊斯勒股份有限公司(Daimler
        Chrysler AG)已更名為德商戴姆勒股份有限公司(Daiml
        er AG)，參加人已向被告申請變更註冊第0000000 號「
        Three-pointed star in ring (plastic)」商標之註冊
        人在案，茲檢呈註冊變更申請書影本( 證1 號) 及更名
        證明書影本附英譯文及中文節譯文( 證2 號) 供卓參。
      2.本案爭點在於原告註冊第0000000 號「T & Device」商
        標與參加人註冊第0000000 號「Three-pointed star i
        n ring (plastic)」商標是否有致相關消費者混淆誤認
        之虞，違反商標法第23條第1 項第13款之規定。
      3.原告商標與參加人商標為近似商標，且指定使用於相同
        或類似之商品，實有致相關消費者混淆誤認之虞：
        (1)按商標有「相同或近似於他人同一或類似商品或服務
          之註冊商標或申請在先之商標，有致相關消費者混淆
          誤認之虞者」，不得註冊，為商標法第23條第1 項第
          13款所明定。
        (2)系爭商標與參加人商標為近似商標：原告註冊第0000
          000 號「T & Device」商標與參加人註冊第0000000
          號「Three-pointed star in ring (plastic)」商標
          相較之下：原告商標係由一立體倒三星圖，外鑲有圓
          弧形倒三角形之雙線條外框所構成，而參加人註冊第
          0000000 號「Three-pointed star in ring (plasti
          c)」商標係由一鑲有雙線條圓形外框之三星圖所構成
          ，兩商標之主要予人印象深刻之部分為立體三星圖，
          該兩件立體三星圖除上下相反外，其餘不論就其立體
          構圖、設色或意匠幾近相同，依一般消費者普通所用
          之注意力，異時異地隔離觀察，客觀上有使人產生混
          同誤認之虞，應屬構成近似商標。
        (3)原告商標與參加人商標指定使用於相同或類似之商品
          ，實有致相關消費者混淆誤認之虞：查原告商標指定
          使用於第18類、第24 類 及第25類商品，與參加人註
          冊第0000000 號商標之第18類、第24類及第25類指定
          商品為相同或類似商品，茲列表比較如下：
        ┌─┬─────────┬──────────┐
        │類│原告商標之指定商品│參加人商標之指定商品│
        │別│                  │                    │
        ├─┼─────────┼──────────┤
        │18│背包、背囊、背袋、│皮革與人造皮革( 仿皮│
        │  │行李袋、行李箱、手│革) ；化妝包( 空) ；│
        │  │提袋、手提箱袋、手│旅行用衣物袋；鞣製皮│
        │  │提包、公事包、書包│革；手提箱；旅行用手│
        │  │、手提箱、旅行箱、│提包；護照皮夾；信用│
        │  │錢包、皮包。      │卡皮夾；背包；腰包；│
        │  │                  │手提袋、公事包、小件│
        │  │                  │皮革製品、即指錢包、│
        │  │                  │公事箱、鑰匙包；行李│
        │  │                  │箱及旅行袋；傘、陽傘│
        │  │                  │及手杖。            │
        ├─┼─────────┼──────────┤
        │24│毛巾、浴巾、手帕。│布製椅套；掛毯；紡織│
        │  │                  │製壁掛；車輛椅墊用及│
        │  │                  │內部裝潢用布料；帆布│
        │  │                  │；織物製標籤；錦旗；│
        │  │                  │床單；桌巾；桌巾布；│
        │  │                  │家具罩；旅行用毛毯；│
        │  │                  │織物製手巾、織物製浴│
        │  │                  │巾、手帕；布製商標；│
        │  │                  │織布；不織布；織物製│
        │  │                  │旗幟；織物標籤；高爾│
        │  │                  │夫毛巾。            │
        ├─┼─────────┼──────────┤
        │25│各種衣服、靴鞋、圍│衣服；靴；鞋；襪子；│
        │  │巾、尿布、圍兜、襪│冠帽。              │
        │  │子、襪套、冠帽、帽│                    │
        │  │舌、吊襪帶、吊褲帶│                    │
        │  │、腰帶、服飾用禦寒│                    │
        │  │手套、服飾用皮帶、│                    │
        │  │禦寒用耳罩、雨衣、│                    │
        │  │防水衣。          │                    │
        └─┴─────────┴──────────┘
          因此，更易使一般消費者誤以為原告商標商品為參加
          人產銷之商標商品，或誤認二商標之使用人間存在關
          係企業、授權關係、加盟關係或其他類似關係，原告
          商標顯有商標法第23條第1 項第13款之適用，應不得
          註冊。
        (4)參加人尤欲陳明，原告商標商品平放於賣場之陳列架
          上，消費者即可能以不同之角度觀察商標，因此極易
          將原告商標之倒三星圖視為正三星圖，而與參加人「
          三星圖」商標產生混淆誤認。再者，原告商標之指定
          商品多為軟材質之商品，除了將原告商標之倒三星圖
          視為正三星圖外，更易將原告商標之有圓弧形倒三角
          形之雙線條外框視為圓形雙線條外框圖，於以不同角
          度觀察之正三星圖加上圓形雙線條外框圖，與參加人
          商標之外觀極相彷彿，茲檢呈原告於94年11月16日呈
          送被告之商標異議答辯書中之附件1 原告商標商品目
          錄( 證3 號) 供參考。
        (5)商標權係以請准註冊之商標及所指定使用之商品與服
          務為限：按商標申請案是否准駁，係以所申請註冊之
          商標圖樣是否有違商標法之規定作為考量，又商標自
          註冊公告當日起，由權利人取得商標權，而商標權係
          以請准註冊之商標及所指定使用之商品與服務為限，
          參照商標法第23條、第27條及第29條等相關之規定。
          查原告商標係由單純鑲有外框之倒三星圖( 黑白設色
          ) 構成，該商標得否註冊，自應以申請之商標圖樣付
          予審查，縱然原告商標之實際使用是以紅底灰邊方式
          呈現，整體呈現為一紅色盾牌形商標，並清楚標上其
          「TrekSta 」品牌名稱，惟該實際使之商標圖樣係屬
          原告自行變換商標圖樣或與其他商標聯合使用之情形
          ，並非審查原告商標是否得以註冊所需斟酌。蓋比對
          商標之近似性時，本應就兩商標之申註之圖樣整體觀
          察，於原告得隨時隨意就實際使用之商標自行變換或
          加附記之情形下，如就異議審查階段之原告商標實際
          使用時之態樣，作為區辨兩商標之依據，不啻為原告
          開啟方便之門，使參加人之權益遭受極大損害。
      4.各國國情及法制各異，基於商標審查個案拘束原則，自
        不得比附援引韓國及德國智慧財產局對韓國及德國商標
        異議案之處分，執為本案之論據：查韓國及德國認定原
        告商標及參加人商標不構成近似而為異議不成立之資料
        ，按各國國情及法制互異，各案件之事實、證據及理由
        亦不相同，尤其原告於我國欠缺相當之使用證據，與在
        韓國及德國之事實狀態迥然有異，自不得比附援引，執
        為本件亦應為異議不成立之論據。
      5.參加人已委任陳長文律師及蔡瑞森律師為本行政訴訟案
        件之代理人，茲檢呈委任書及證明書(Certificate) 影
        本( 附件1)，懇請容後補呈委任書及證明書(Certifica
        te) 之原本。
    理  由
一、本件被告代表人原為蔡練生，訴訟中變更為王美花，業據被
    告新任代表人王美花提出承受訴訟狀聲明承受訴訟，核無不
    合，應予准許。另參加人德商戴姆勒. 克萊斯勒股份有限公
    司亦已更名為德商戴姆勒股份有限公司，且已向被告申請變
    更註冊第0000000 號商標之註冊人在案，合先敘明。
二、按商標「相同或近似於他人同一或類似商品或服務之註冊商
    標或申請在先之商標，有致相關消費者混淆誤認之虞者」，
    不得註冊。商標法第23條第1 項第13款定有明文。所謂有致
    消費者混淆誤認之虞，係指商標給予消費者的印象，可能致
    使消費者混淆而誤認商品/ 服務之來源，包括誤認來自不同
    來源的商品/ 服務以為來自同一來源，或者誤認二商標之使
    用人間存在關係企業、授權關係、加盟關係或其他類似關係
    。而判斷是否有混淆誤認之虞，商標近似及商品類似二項要
    素，依前揭法條規定為必須具備之要件。其他參酌要素則視
    個案中是否存在而為斟酌。至商標近似，係指二商標予人之
    整體印象有其相近之處，若其標示在相同或類似的商品/ 服
    務上時，以具有普通知識經驗之消費者，於購買時施以普通
    之注意，可能會有所混淆而誤認二商品/ 服務來自同一來源
    或誤認不同來源之間有所關聯。商標近似之判斷得就二商標
    外觀、觀念及讀音為觀察。
三、查系爭商標，係由一立體例三星圖，外鑲有圓弧形例三角形
    之雙線條外框，即由一雙線條盾牌內置有一「Ｔ」形之立體
    造型所構成，然其盾牌外觀稍具有圓弧形設計，並呈現倒三
    角形之態樣，而其內所置之Ｔ形立體造型設計，亦係呈現為
    立體倒三星圖之設計態樣，予消費者印象至為深刻顯著，且
    為消費者之主要辨識商品來源；而據爭商標，係由一鑲有雙
    線條圓形外框之三星圖所構成，二者相較，兩造商標圖樣細
    為比對或可見其些微之差異，然二者均係以立體三星圖為主
    要設計主軸，且其外框均為雙線條，該兩件立體三星圖除上
    下相反外，其餘不論就其立體構圖、設色或意匠幾近相同，
    外觀構圖意匠及設計態樣極相彷彿，予消費者之整體寓目印
    象極為相近，以具有普通知識經驗之消費者，於購買時施以
    普通之注意，可能會有所混淆而誤認二者來自同一來源或雖
    不相同但有關聯之來源，應屬構成近似之商標。
四、次按類似商品，係指二個不同的商品，在功能、材料、產製
    者或其他因素上具有共同或關聯之處，如果標上相同或近似
    的商標，依一般社會通念及市場交易情形，易使商品消費者
    誤認其為來自相同或雖不相同但有關聯之來源，則此二個商
    品間即存在類似的關係。查系爭商標係指定使用於第018 類
    「背包、背囊、背袋、行李袋、行李箱、手提袋、手提箱袋
    、手提包、公事包、書包、手提箱、旅行箱、錢包、皮包」
    、第024 類「毛巾、浴巾、手帕」及第25類「各種衣服、靴
    鞋、圍巾、尿布、圍兜、襪子、襪套、冠帽、帽舌、吊襪帶
    、吊褲帶、腰帶、服飾用禦寒手套、服飾用皮帶、禦寒用耳
    罩、雨衣、防水衣」商品；而據爭商標指定使用商品中之第
    018 類「化妝包（空）；旅行用衣物袋；手提箱；旅行用手
    提包；護照皮夾；信用卡皮夾；背包；腰包；手提袋、公事
    包、小件皮革製品、即指錢包、公事箱、鑰匙包；行李箱及
    旅行袋」等商品、第024 類「桌巾、織物製手巾、織物製浴
    巾、手帕、高爾夫毛巾」等商品及第25類「衣服、靴、鞋、
    襪子、冠帽」商品。衡諸經驗法則，原告商標商品平放於賣
    場之陳列架上，消費者即可能以不同之角度觀察商標，因此
    極易將原告商標之倒三星圖視為正三星圖，而與參加人「三
    星圖」商標產生混淆誤認。再者，原告商標之指定商品多為
    軟材質之商品，除了將原告商標之倒三星圖視為正三星圖外
    ，更易將原告商標之有圓弧形倒三角形之雙線條外框視為圓
    形雙線條外框圖，於以不同角度觀察之正三星圖加上圓形雙
    線條外框圖，與參加人商標之外觀極相彷彿，從而就兩商標
    相較，二者指定使用之商品均分別有性質相同或相近之商品
    ，在用途、功能、產製者、行銷管道及場所等因素上具有共
    同或關聯之處，如標上相同或近似的商標，依一般社會通念
    及市場交易情形，易使一般商品消費者誤認其為來自相同或
    雖不相同但有關聯之來源，二者應屬同一或類似之商品，其
    所指定使用之商品間類似程度極高。
五、衡酌兩造商標外觀予消費者之整體寓目印象為構成近似之商
    標，且二者均分別有指定使用於類似程度極高之同一或類似
    商品等相關因素加以判斷，相關消費者極有可能誤認二商標
    之商品為同一來源，或者誤認二商標之使用人間存在關係企
    業、授權關係、加盟關係或其他類似關係，而產生混淆誤認
    情事，又本件系爭商標之申請日期為93年9 月30日，較據爭
    商標之申請日期93年2 月9 日為晚，揆諸前開說明，系爭商
    標之註冊，應有前揭商標法第23條第1 項第13款規定之適用。
六、至原告主張系爭商標已於西元2004年11月3 日取得國際商標
    註冊，又原告與系爭商標連用之TrekSta 品牌創立於西元19
    88年，至今已有十餘年之歷史，為韓國登山用品之第一大品
    牌，其商品並銷往日本、台灣、中國大陸、歐美、澳洲、紐
    西蘭等地，為登山用品界之知名品牌，廣為相關消費者所熟
    知，且於TrekSta 專屬網站及宣傳品上大量使用之本件系爭
    商標，亦應已為知名商標，為相關消費者（包括台灣）所熟
    知，並無使消費者產生混淆誤認之虞云云；但查系爭商標雖
    於2004年11月3 日取得國際商標註冊，然觀諸原告所檢送之
    附件一「西元2005年及2006年之韓國商品目錄1 本」、附件
    二「2005年之韓文報紙3 份及無日期之韓文文宣2 紙」、附
    件三「韓文包裝袋、商品標籤及說明書各1 紙」、附件五「
    網路介紹及討論資料2 份」、附件六「中國網路報導1 份」
    、附件七「原告之網站首頁及歷史介紹資料各1 份」等證據
    資料，其中，附件五有關品牌故事之資料部份係指有關「
    TrekSta 」品牌之相關資訊，與本案無關，其餘資料或均為
    國外資料、或日期均在2005及2006年左右，凡此均在本件系
    爭商標94年6 月1 日註冊之後，此外，並無國內使用資料，
    而該等資料復屬有限，實不足以證明系爭商標商品已為原告
    廣泛使用並為我國相關消費者所普遍認知，而不致與據爭商
    標商品發生混淆誤認之虞。另參加人於韓國及德國就本件系
    爭商標提起異議，已為韓國智慧財產局及德國以不近似於參
    加人之相同於本件異議案之據爭商標而判定其異議不成立一
    節；核屬各國國情不同，適用法律有別，案情亦屬有異，尚
    不得比附援引，執為本案應准予註冊之有利論據。
七、綜合上述，原告起訴論旨均不足採，系爭商標近似於參加人
    同一或類似商品之據爭商標，有致相關消費者混淆誤認之虞
    ，事證明確，被告認爭商標之註冊具有商標法第23條第1 項
    第13款規定之情形，而為撤銷系爭商標註冊之處分，核無不
    合，訴願決定予以維持，亦無違誤，原告仍執前詞及一己主
    觀之詞，訴請撤銷，為無理由，應予駁回。另系爭商標既應
    依前揭規定撤銷其註冊，則其是否尚有參加人舉發時所主張
    之商標法第23條第1 項第12、14款規定之情事，因未經被告
    審定，本院即無庸再予論究，併此敘明。
八、據上論結，本件原告之訴為無理由，爰依行政訴訟法第98條
    第1 項前段，判決如主文。
中    華    民    國    97    年    3     月    6     日
         臺北高等行政法院第六庭審判長法  官  林  文  舟
                                     法  官  陳  鴻  斌
                                     法  官  闕  銘  富
上為正本係照原本作成。
如不服本判決，應於送達後20日內，向本院提出上訴狀並表明上
訴理由，如於本判決宣示後送達前提起上訴者，應於判決送達後
20日內補提上訴理由書（須按他造人數附繕本）。
中    華    民    國    97    年    3     月    11    日
                                     書記官  孫  筱  晴


司法院資訊處製作；財團法人民間司法改革基金會備份。
